【裁判字號】    97,交聲,10
【裁判日期】    970310
【裁判案由】    違反道路交通管理處罰條例聲明異議
【裁判全文】
臺灣臺東地方法院交通事件裁定          97年度交聲字第10號
原處分機關  交通部公路總局高雄區監理所臺東監理站
異  議  人
即受處分人  甲○○
上列受處分人因違反道路交通管理處罰條例事件，對於交通部公
路總局高雄區監理所臺東監理站中華民國96年12月20日所為之處
分（原處分案號：東監違裁字第裁81-T00000000號、第裁81-T00
000000號），聲明異議，本院裁定如下：
    主  文
異議駁回。
    理  由
一、按受處分人不服道路交通管理處罰條例第8 條所定主管機關
    所為之處罰者，得於接到裁決書之翌日起20日內，向管轄地
    方法院聲明異議，道路交通管理處罰條例第87條第1 項定有
    明文。又交通法庭認聲明異議不合法律上之程式，且無從補
    正者，應以裁定駁回之，道路交通案件處理辦法第18條亦定
    有明文。
二、按汽車駕駛人之行為有下列情形之一，當場不能或不宜攔截
    製單舉發者，得逕行舉發：…四、不服指揮稽查而逃逸；…
    七、經以科學儀器取得證據資料證明其行為違規；前項第七
    款之科學儀器應採固定式，並定期於網站公布其設置地點，
    但汽車駕駛人之行為屬蛇行、危險方式駕車，不在此限。第
    1 項逕行舉發，應記明車輛牌照號碼、車型等可資辨明之資
    料，以汽車所有人為被通知人製單舉發，道路交通管理處罰
    條例第7條之2第1項第4、第7款、第2項第2款、第4項定有明
    文。至於同條例第85條第1 項規定「本條例之處罰，受舉發
    違反道路交通管理事件之受處罰人，認為受舉發之違規行為
    應歸責他人者，應於舉發違反道路交通管理事件通知單應到
    案日期前，檢附相關證據及應歸責人相關證明文件，向處罰
    機關告知應歸責人，處罰機關應即另行通知應歸責人到案依
    法處理。逾期未依規定辦理者，仍依本條例各該違反條款規
    定處罰」，是如汽車所有人已報明駕駛人姓名、編號及住址
    ，向處罰機關告知應歸責人，處罰機關固應據以查明核處，
    若駕駛人身分已因其他原因而獲證明（例如實際駕駛人自動
    陳報），自亦不得率認車輛所有人違規而仍對之裁罰，應以
    實際駕駛人為處罰對象。本件金東機車行所有 092-CEA號機
    車遭舉發，行經臺東縣臺東市○○路西往東方向行駛，駕駛
    人違規經舉發單位即臺東縣政府警察局臺東分局員警鳴笛並
    以手勢指揮攔停，拒絕停車加速逃逸，並蛇行於道路上（東
    警交字第T00000000、T00000000號舉發單），旋由違規當時
    之車輛駕駛人即異議人甲○○於該二舉發單應到案日期即民
    國96年11月7 日，向原處分機關提出申訴，此有上開舉發單
    、臺東監理站交通違規陳述單及查詢單在卷足稽，核諸該陳
    述單內容雖僅就遭舉發之違規事實有所爭執，惟對甲○○係
    本件違規車輛之駕駛人一節，業已陳述明確，復載明甲○○
    之姓名及聯絡電話等資料綦詳，且該機車所有人金東機車行
    亦於96年12月20日向原處分機關補申報該駕駛人為甲○○，
    有申報書乙紙可按，應認機車所有人於應到案日期前已完成
    告知實際違規駕駛人，並駕駛人已到案為上開申訴之程序，
    依上開規定前段，即應將上揭違規事實之罰則歸責於真正駕
    駛人甲○○，合此敘明。
三、查本件異議人即受處分人甲○○係於96年12月20日收受原處
    分機關上開案號裁決書2份，有送達證書2件在卷，其應於收
    受上開裁決書之翌日起20內（即97年1月9日以前）聲明異議
    ，而受處分人遲至97年1 月11日始向本院聲明異議，此有蓋
    有本院上開收文日期之異議狀在卷足憑，受處分人顯已逾期
    聲明異議，則受處分人之聲明異議顯然不合法律上程式，且
    無從補正，揆諸上開說明，自應將受處分人之異議駁回。
四、據上論斷，應依道路交通案件處理辦法第18條裁定如主文。
中    華    民    國    97    年    3     月    10    日
                  交通法庭法  官  蔡玉雪
以上正本證明與原本無異。
如不服本裁定，應於裁定送達後5日內向本院提出抗告狀（須附
繕本）。
「切勿逕送上級法院」
                          書記官  陳昭穎
中    華    民    國    97    年    3     月    10    日


司法院資訊處製作；財團法人民間司法改革基金會備份。
